臺灣臺北地方法院民事判決　　　　　　　96年度訴字第1314號
原　　　告　台灣中小企業銀行股份有限公司
法定代理人　辛○○
代　理　人　乙○○
被　　　告　旺碩科技股份有限公司
兼法定代理　庚○○
人
被　　　告　丙○○
被　　　告　九昌和記企業有限公司
法定代理人　戊○○
被　　　告　友萊科技有限公司
法定代理人　己○○
被　　　告　勤生國際有限公司
法定代理人　甲○○
被　　　告　晶緻實業有限公司
法定代理人　丁○○
上列當事人間清償借款等事件，本院於中華民國96年3月21日言
詞辯論終結，判決如下：
    主  文
被告旺碩科技股份有限公司、庚○○、丙○○應連帶給付原告新
台幣壹佰肆拾萬捌仟捌佰元、美金玖萬玖仟肆佰肆拾參元壹角捌
分，及如附表一所列示之利息、違約金。
被告旺碩科技股份有限公司應分別與被告九昌和記企業有限公司
、友萊科技有限公司、勤生國際有限公司、昌緻實業有限公司連
帶給付原告新台幣壹佰捌拾貳萬柒仟貳佰壹拾元、新台幣壹佰參
拾陸萬零陸拾肆元、新台幣壹佰陸拾伍萬捌仟柒佰陸拾元、新台
幣壹佰玖拾玖萬陸仟伍佰肆拾元及如附表二所示之利息。
前二項被告其中任一項被告給付時，他項被告於該給付範圍內同
免責任。
訴訟費用由被告連帶負擔。
本判決第一項於原告分別以新台幣肆拾柒萬元、新台幣壹佰壹拾
萬元供擔保後得假執行。
本判決第二項得假執行。
    事實及理由
甲、程序部分
一、被告7人經合法通知，未於言詞辯論期日到場，核無民事訴
    訟法第386條所列各款情形，應依原告之聲請，由其一造辯
    論而為判決。
二、按當事人得以合意定第一審管轄法院。但以關於由一定法律
    關係而生之訴訟為限；共同訴訟之被告數人，其住所不在一
    法院管轄區域內者，各該住所地之法院俱有管轄權，但有共
    同管轄法院者，由該法院管轄；同一訴訟，數法院有管轄權
    者，原告得任向其中一法院起訴。民事訴訟法第24條第1項
    、第20條及第22條分別定有明文。查，原告與被告旺碩科技
    股份有限公司（下稱旺碩公司）、庚○○及丙○○約定以本
    院為第一審管轄法院，有貸款契約書第16條及進口物資融資
    契約第20條約定可憑，而其餘被告為共同被告，揆諸前開規
    定，本院自有管轄權。
乙、實體部分
一、原告起訴主張：旺碩公司分別於民國94年7月22日邀同被告
    庚○○、丙○○為連帶保證人，與原告簽訂週轉金貸款契約
    、進口物資融資契約，約定自94年7月25日至94年7月25日止
    ，被告得於額度新台幣1000萬元、美金31萬元循環動用，利
    率各按原告二年期定儲機動利率加計1.745％、原告牌告外
    幣利率計算，逾期清償本息時，其逾期在6個月以內部分按
    上開利率10％，逾期超過6個月部分按上開利率20％加付違
    約金。嗣旺碩公司分別於民國95年5月10日、95年3月30日向
    原告借款新台幣226萬元、美金147,305.6元，均約定到期一
    次清償本金，借款期間按月給付利息。詎料，旺碩公司於上
    開借款屆期後未依約還款，經原告抵銷其存款後，尚欠本金
    1,408,800元、美金99,443.18元及如附表一所示之利息未清
    償。另旺碩公司為清償上開借款，乃背書轉讓原告如附表二
    所示之支票，惟上開支票經原告提示付款後均遭退票，為此
    依消費借貸、連帶保證之法律關係暨票據法第96條第1項規
    定提起本訴。
    並聲明：如主文所示並陳明願供擔保，請准宣告假執行。
二、被告均未於言詞辯論期日到場，亦未提出書狀作何聲明或陳
    述。
三、經查：
（一）按當事人對於他造主張之事實，於言詞辯論時不爭執者，
      視同自認。但因他項陳述可認為爭執者，不在此限。當事
      人對於他造主張之事實，已於相當時期受合法之通知，而
      於言詞辯論期日不到場，亦未提出準備書狀爭執者，準用
      第1項之規定。但不到場之當事人係依公示送達通知者，
      不在此限。民事訴訟法第280條第1、3項分別有明定。本
      件原告主張：被告旺碩公司以庚○○、丙○○為連帶保證
      人，向原告借款後未依約繳款，而旺碩公司所背書轉讓之
      其餘被告所簽發之支票經提示付款後均遭退票，尚餘如附
      表一所示之本金、利息及違約金尚未清償之事實，已據其
      提出週轉金貸款契約、借據、進口物資融資契約、開發信
      用狀申請書、進口單據到達通知書、進口結匯證實書及被
      告九昌和記企業有限公司（下稱九昌公司）、友萊科技有
      限公司（下稱友萊公司）、勤生國際有限公司（下稱勤生
      公司）、晶緻實業有限公司（下稱晶緻公司）支票暨退票
      理由單及授信約定書（以上皆影本）等件為證，核屬相符
      ，又被告非經公示送達已收受開庭通知及起訴狀繕本，其
      未於言詞辯論到場陳述意見或提出書狀爭執，依前開規定
      均視同自認，則原告之主張，自堪信為真實。
（二）按消費借貸之借用人應於約定期限內，返還與借用物種類
      品質、數量相同之物，民法第478條前段定有明文；又所
      謂連帶保證，係指保證人與主債務人就債務之履行，對於
      債權人各負全部給付之責任者而言，是連帶保證債務之債
      權人得同時或先後向保證人為全部給付之請求（最高法院
      45年台上字第1426號判例、77年台上字第1772號判決參照
      ）。再按遲延之債務，以支付金錢為標的者，債權人得請
      求依法定利率計算之遲延利息。但約定利率較高者，仍從
      其約定利率；當事人得約定債務人於債務不履行時，應支
      付違約金，民法第233條第1項、第250條第1項分別定有明
      文。旺碩公司向原告借款未依約清償，尚積欠如附表一所
      示之本金、利息及違約金迄未清償，而庚○○、丙○○為
      連帶保證人，已如前述，揆諸前開說明及規定，被告旺碩
      科技、庚○○及丙○○自應連帶負清償責任。
（三）又支票發票人應照支票文義擔保支票之支付，票據法第12
      6條定有明文。依同法第144條準用第39條再準用第29條之
      規定，背書人亦應照支票文義擔保付款責任；復依同法第
      144條準用第96條之規定，支票發票人及背書人對於執票
      人應連帶負責。本件原告持有由旺碩公司所背書轉讓之九
      昌公司、友萊公司、勤生公司及晶緻公司簽發之支票均經
      提示未獲付款已如前述，原告主張旺碩公司應就如附表二
      所示之支票分別與九昌公司、友萊公司、勤生公司及晶緻
      公司負連帶給付票款之責，而如附表二所示之票據債務則
      與附表一所示之借款債務，屬不真正連帶債務之關係，亦
      屬有據。
（四）綜上，原告依消費借貸、連帶保證契約及票據之法律關係
      ，請求被告連帶給付如主文所示之本金、如附表所示之利
      息及違約金為有理由，應予准許。
四、從而，原告本於消費借貸及連帶保證之法律關係，請求被告
    旺碩公司、庚○○、丙○○連帶給付原告如附表一所示之借
    款暨利息、違約金；及依票據關係，請求被告旺碩公司分別
    與九昌公司、友萊公司、勤生公司及晶緻公司連帶給付如附
    表二所示之票款及利息，亦屬有據。而本件如主文第一項所
    示之借款債務與第二項所示之票款債務，為不真正連帶債務
    關係，於其中任一項被告給付時，原告之債權於該給付範圍
    內同獲滿足之清償，故他項被告於該給付範圍內同免責任。
五、原告就如主文所示第一項之請求，陳明願供擔保聲請宣告假
    執行，核無不合，茲酌定相當之擔保金額，予以准許。又如
    主文第二項所示係命清償票款上債務之判決，應依民事訴訟
    法第389條第1項第4款之規定，依職權宣告假執行。
六、結論：本件原告之訴為有理由，依民事訴訟法第385條第1項
    前段、第78條、第85條第1、2項、第389條第1項第4款、第
    390條第2項，判決如主文。
中　　華　　民　　國　　96　　年　　3 　　月　　28　　日
                  民事民二庭    法　官　鄭純惠
以上正本係照原本作成
如對本判決上訴，須於判決送達後20日內向本院提出上訴狀
中　　華　　民　　國　　96　　年　　3 　　月　　28　　日
                                書記官　陳素卿
附表一
  ┌──┬────┬──────┬────┬──────────────────┐
  │    │        │            │        │   違 約 金 計 算 期 間 及 利 率    │
  │編號│金  額  │利息計算期間│ 利  率 ├─────────┬────────┤
  │    │        │            │        │逾期六個月以內者，│逾期超過六個月者│
  │    │        │            │        │按上開利率10％    │，按上開利率20％│
  ├──┼────┼──────┼────┼─────────┼────────┤
  │ 1  │新台幣  │自95/10/31起│ 4.04％ │自95/10/31起至    │自96/02/21起至清│
  │    │0000000 │至清償日止  │        │96/02/20止        │償日止          │
  │    │元      │            │        │                  │                │
  ├──┼────┼──────┼────┼─────────┼────────┤
  │ 2  │美  金  │自95/12/08起│ 9.2％  │自95/12/08起至    │自96/03/01起至清│
  │    │0000000 │至清償日止  │        │96/02/28止        │償日止          │
  │    │元      │            │        │                  │                │
  └──┴────┴──────┴────┴─────────┴────────┘
附表二
  ┌──┬───┬───────┬─────┬─────┬────┬─────┬────────┬────┬──────────────────────┐
  │編號│種  類│  發  票  人  │背  書  人│ 票據號碼 │發 票 日│ 支票金額 │   付  款  行   │ 提示日 │          利  息  請  求  時  間            │
  ├──┼───┼───────┼─────┼─────┼────┼─────┼────────┼────┼──────────────────────┤
  │ 1  │支  票│九昌和記企業有│旺碩科技股│ KS0000000│95/08/15│1,827,210 │高新銀行大順分行│95/08/15│自95/08/15起至清償日止按年利率6％計算之利息 │
  │    │      │限公司        │份有限公司│          │        │          │                │        │                                            │
  ├──┼───┼───────┼─────┼─────┼────┼─────┼────────┼────┼──────────────────────┤
  │ 2  │支  票│友萊科技有限公│旺碩科技股│ PC0000000│95/08/15│1,360,064 │華南銀行二重分行│95/08/15│自95/08/15起至清償日止按年利率6％計算之利息 │
  │    │      │司            │份有限公司│          │        │          │                │        │                                            │
  ├──┼───┼───────┼─────┼─────┼────┼─────┼────────┼────┼──────────────────────┤
  │ 3  │支  票│勤生國際有限公│旺碩科技股│ CX0000000│95/08/15│1,658,760 │中和農會員山分部│95/08/15│自95/08/15起至清償日止按年利率6％計算之利息 │
  │    │      │司            │份有限公司│          │        │          │                │        │                                            │
  ├──┼───┼───────┼─────┼─────┼────┼─────┼────────┼────┼──────────────────────┤
  │ 4  │支  票│晶緻實業有限公│旺碩科技股│ AT0000000│95/08/10│1,996,540 │臺灣企銀中山分行│95/08/10│自95/08/10起至清償日止按年利率6％計算之利息 │
  │    │      │司            │份有限公司│          │        │          │                │        │                                            │
  └──┴───┴───────┴─────┴─────┴────┴─────┴────────┴────┴──────────────────────┘
